臺灣高雄地方法院交通事件裁定　　　　　94年度交聲字第68號
原處分機關　高雄市政府交通局交通事件裁決處
異　議　人　乙○○　男　66歲（民國28年1月10日生）
右受處分人因違反道路交通管理處罰條例事件，對於原處分機關
於民國94年2月1日所為之處分（原處分案號：高市府交裁字第裁
32－B00000000號 ），聲明異議，本院裁定如左：
    主  文
原處分撤銷。
乙○○不罰。
    理  由
一、原處分機關係以：異議人即受處分人乙○○，於民國93年10
    月1 日22時40分，在高雄市○○路與和順街口，駕駛車號XL
    V- 658號重機車，因行近無號誌之交叉路口不減速慢行，違
    反道路交通安全規則肇事致人受傷，應依道路交通管理處罰
    條例第44條第1 項第3 款及第61條第3 項第1 款規定，裁處
    罰鍰新台幣（下同）600 元，並記違規點數3 點云云。
二、異議意旨以：93年10月1 日22時40分許，甲○○駕駛車號55
    19-JL 號自小客車，行經高雄市○○街與大順路口時，違反
    支線道車不讓幹縣道車先行之規定，未讓當時行駛於幹線道
    暨機車優先道上騎乘車號XLV-658 重機車並附載趙洪玉枝之
    異議人先行，而突然自和順街口衝出，當時異議人時速僅約
    20至30公里，並已快通過和順街，異議人為閃避甲○○之自
    小客車而靠左行駛，然仍閃避不及，遭其汽車撞及異議人機
    車後座附載之異議人之妻趙洪玉枝，致趙洪玉枝受有右小腿
    撕脫傷併皮膚壞死約10×8 公分之傷害，本件係甲○○撞及
    其機車右後方，其並無過失，原處分機關認異議人有上揭違
    反道路交通管理處罰條例之行為，實有不當，爰依法聲明異
    議等語。
三、按司法院大法官會議第275 號解釋認為「人民違反法律上之
    義務而應受行政罰之行為，法律無特別規定時，雖不以出於
    故意為必要，仍須以過失為其責任條件。但應受行政罰之行
    為，僅須違反禁止規定或作為義務，而不以發生損害或危險
    為其要件者，推定為有過失，於行為人不能舉證證明自己無
    過失時，即應受處罰」，是以「舉證責任倒置」之方法令人
    民舉證證明自己無過失而違反法律上之義務時不受處罰，反
    面推之，人民有無違反法律上義務，仍應由行政處分機關負
    舉證責任，此由88年2 月3 日修正公布自90年1 月1 日施行
    之行政程序法第43條規定「行政機關為處分或其他行政行為
    ，應斟酌全部陳述與調查事實及證據之結果，依論理及經驗
    法則判斷事實之真偽，並將其決定及理由告知當事人」之意
    旨亦得推之。再者，87年10月28日修正公布自89年7 月1 日
    施行之行政訴訟法第136 條亦規定準用民事訴訟法第277 條
    「當事人主張有利於己之事實者，就其事實有舉證之責任。
    但法律別有規定，或依其情形顯失公平者，不在此限。」之
    規定，又道路交通案件處理辦法第4 條第1 項規定「聲明異
    議案件之處理，除準用刑事訴訟法有關規定外，依本辦法之
    規定處理之。」，而刑事訴訟法第154 條第2 項規定「犯罪
    事實應依證據認定之，無證據不得認定犯罪事實」，綜上，
    行政處分機關就人民有無違反法律上義務之事實應負舉證責
    任。
四、按汽車駕駛人，駕駛汽車，行經彎道、坡路、狹路、狹橋、
    隧道、無號誌之交岔路口、道路修理地段，不減速慢行者，
    處6 百元以上1800元以下罰鍰；又汽車駕駛人，駕駛汽車違
    反道路交通安全規則，因而肇事致人受傷者，記違規點數三
    點，道路交通管理處罰條例第44條第1 項第3 款及第61條第
    3 項前段固有明文。然查：
（一）本件異議人乙○○於93年10月1 日22時40分許，騎乘車牌
      號碼XLV-658 重機車附載其妻即被害人趙洪玉枝沿大順二
      路由西往東方向行駛於機車優先道，行經大順二路與和順
      街口之無號誌交叉路口時，因甲○○所駕駛沿和順街由南
      往北方向行駛至該處，欲左轉大順二路往西方向之車牌號
      碼5519-JL 號自小客車前車頭車牌，與異議人後座搭載之
      被害人趙洪玉枝右小腿發生擦撞，致異議人機車失去重心
      倒地而肇事等情，業據異議人所坦承，復有道路交通事故
      調查報告表(一)(二)、事故現場圖各1 紙、談話紀錄表2 紙及
      現場照片10幀在卷可稽，而被害人趙洪玉枝並因而受有右
      小腿撕脫傷併皮膚壞死約10×8 公分之傷害之事實，並有
      高雄榮民總醫院診斷證明書1 紙附卷可憑。
（二）惟異議人主張伊騎乘上開機車行經前開無號誌交叉路口時
      僅時速約20至30公里，並已快通過和順街口時，始遭甲○
      ○撞及其機車右後方，伊並無過失等語。經查依本件卷附
      道路交通事故現場圖所示，本件異議人之機車與甲○○所
      駕駛之前揭自小客車確係於異議人之機車沿大順二路由西
      往東方向行駛已即將完全通過和順街口處時始發生碰撞，
      參以甲○○所駕駛之自小客車係右前車頭車牌擦撞至異議
      人機車後座之乘客即被害人趙洪玉枝之身體致肇事，有甲
      ○○之談話紀錄表1 紙及現場照片10幀在卷可憑，足見本
      件應係異議人騎乘上開機車已即將完全通過和順街口時，
      始遭疏未注意車前狀況，並未遵守讓幹線車道先行，即貿
      然由和順街駛出之甲○○所駕駛之前開自小客車右前車頭
      車牌撞及其機車右後方而肇事乙節。則異議人究有何原處
      分機關所指過失肇事致人受傷之行為，已屬堪疑。此外，
      本院復查無其他證據足證異議人有行近無號誌之交叉路口
      不減速慢行而肇事致被害人趙洪玉枝受傷之違規行為，雖
      被害人確因本件事故而受有前揭傷害，然既非異議人有上
      開違規行為所導致，自不能令異議人就被害人之受傷負責
      。
五、綜上所述，原處分未予詳查，遽予裁罰，尚有未洽。本件異
    議為有理由，原處分應予撤銷，另諭知異議人不罰。
六、據上論結，應依道路交通案件處理法第20條，裁定如主文。
中　　華　　民　　國　　94　　年　　5 　　月　　31　　日
                  交通法庭  法　官  劉惠娟
以上正本證明與原本無異。
如不服本裁定應於送達後5日內向本院提出抗告狀。
中　　華　　民　　國　　94　　年　　5 　　月　　31　　日
                            書記官  陳素徵
